臺灣臺南地方法院刑事判決
                                     109年度易字第1139號
公  訴  人  臺灣臺南地方檢察署檢察官
被      告  李全修



上列被告因違反毒品危害防制條例案件，經檢察官提起公訴（10
9年度毒偵字第1644號），本院判決如下：
    主  文
本件公訴不受理。
    理  由
一、公訴意旨略以：被告甲○○前因施用毒品等案件，經裁定應執
    行有期徒刑10月、1年2月確定，接續執行，於民國108年1月
    25日縮短刑期假釋出監付保護管束，並於108年7月27日保護
    管束期滿未經撤銷，以已執行論。又因施用毒品案件，經臺
    灣臺南地方檢察署（下稱臺南地檢署）檢察官以108年度毒
    偵字第1791號、第2645號、第2977號為附命戒癮治療之緩起
    訴處分確定，緩起訴期間自109年1月2日至110年1月1日止。
    詎其仍不知悔改，基於施用第二級毒品之犯意，於緩起訴期
    間之109年6月9日下午1時15分許(採尿時間)往前回溯96小時
    內之某時，在不詳處所，施用第二級毒品甲基安非他命1次
    。嗣於109年6月9日中午12時許，行經臺南市永康區中山南
    路與永二街路口處為警盤查，主動坦承施用甲基安非他命，
    經警徵得其同意採尿送驗結果，發現呈安非他命、甲基安非
    他命陽性反應，始悉上情。因認被告涉犯毒品危害防制條例
    第10條第2項之施用第二級毒品罪嫌等語。
二、按起訴之程序違背規定者，應諭知不受理之判決，並得不經
    言詞辯論為之，刑事訴訟法第303條第1款、第307條分別定
    有明文。次按犯第10條之罪者，檢察官應聲請法院裁定，或
    少年法院（地方法院少年法庭）應先裁定，令被告或少年入
    勒戒處所觀察、勒戒，其期間不得逾2月；觀察、勒戒後，
    檢察官或少年法院（地方法院少年法庭）依據勒戒處所之陳
    報，認受觀察、勒戒人無繼續施用毒品傾向者，應即釋放，
    並為不起訴之處分或不付審理之裁定；認受觀察、勒戒人有
    繼續施用毒品傾向者，檢察官應聲請法院裁定或由少年法院
    （地方法院少年法庭）裁定令入戒治處所強制戒治，其期間
    為6個月以上，至無繼續強制戒治之必要為止。但最長不得
    逾1年；毒品危害防制條例中華民國108年12月17日修正之條
    文施行前犯第10條之罪之案件，於修正施行後，依下列規定
    處理：㈠偵查中之案件，由檢察官依修正後規定處理。㈡審判
    中之案件，由法院或少年法院（地方法院少年法庭）依修正
    後規定處理；依修正後規定應為不起訴處分或不付審理之裁
    定者，法院或少年法院（地方法院少年法庭）應為免刑之判
    決或不付審理之裁定。㈢判決確定尚未執行或執行中之案件
    ，適用修正前之規定，毒品危害防制條例第20條第1項、第2
    項、第35條之1亦有明文。另按被告行為後，毒品危害防制
    條例第20條第3項、第23條第2項均於109年1月15日修正公布
    ，並於同年7月15日生效施行，其中第20條第3項規定修正為
    「依前項規定為觀察、勒戒或強制戒治執行完畢釋放後，3
    年後再犯第10條之罪者，適用前2項之規定」，第23條第2項
    規定修正為「觀察、勒戒或強制戒治執行完畢釋放後，3年
    內再犯第10條之罪者，檢察官或少年法院（地方法院少年法
    庭）應依法追訴或裁定交付審理」。而所謂「3年後再犯」
    ，只要本次再犯（不論修正施行前、後）距最近1次觀察、
    勒戒或強制戒治執行完畢釋放，已逾3年者，即該當之，不
    因其間有無犯第10條之罪經起訴、判刑或執行而受影響（最
    高法院109年度台上大字第3826號裁定參照）。又被告施用
    第一級或第二級毒品罪，經裁定觀察、勒戒或強制戒治程序
    者，既係以「觀察、勒戒或強制戒治」執行完畢釋放後，起
    算上開再犯之期間，則被告係經「附命緩起訴」，依同一法
    理，應以經「附命緩起訴」並完成戒癮治療後，而非以「附
    命緩起訴」確定之日，起算該再犯之期間（最高法院109年
    度台非字第76號判決意旨參照）。從而，若被告雖經「附命
    緩起訴」，但未完成戒癮治療，則其事實上並未接受等同「
    觀察、勒戒或強制戒治」執行完畢釋放之處遇。
三、經查，被告前因施用毒品，經強制戒治後，於92年2月14日
    停止戒治出監，此後雖有因施用毒品遭法院判處罪刑，然無
    再受觀察勒戒及強制戒治之紀錄，有臺灣高等法院被告前案
    紀錄表1份在卷可查。公訴意旨雖認被告於前揭時、地再為
    本件施用毒品犯行，然被告係於前次強制戒治執行完畢3年
    後再犯，且被告為本案行為前，尚未完成戒癮治療，亦難認
    被告等同接受觀察、勒戒或強制戒治之戒癮處分執行完畢，
    揆諸上開說明，依法仍應送觀察、勒戒。又本件係於109年9
    月30日始繫屬於本院，此有臺南地檢署109年9月30日乙○文
    問109毒偵1644字第1099064683號函及其上本院收狀戳附卷
    足憑（見本院卷第7頁），依毒品危害防制條例第35條之1第
    1款規定，即應由檢察官依修正後毒品危害防制條例第20條
    第1項、第3項之規定，向本院聲請觀察、勒戒，不得逕行起
    訴。從而，檢察官就本案逕予起訴，其起訴程序自屬違背規
    定，本院爰不經言詞辯論，逕為不受理之判決。
據上論斷，應依刑事訴訟法第303條第1款、第307條，判決如主
文。
中　　華　　民　　國　 110　　年　　1 　　月　　6 　　日
                  刑事第十一庭  法　官　潘明彥
以上正本證明與原本無異。
如不服本判決應於收受本判決後20日內向本院提出上訴書狀，並
應敘述具體理由。其未敘述上訴理由者，應於上訴期間屆滿後20
日內向本院補提理由書狀（均須按他造當事人之人數附繕本）「
切勿逕送上級法院」。 
　　　　　　　　　　　　　　　　書記官  蘇豐展
中　　華　　民　　國　　110 　年　　1 　　月　　6 　　日